最高法院刑事判決　　　　　　一○○年度台上字第一四五六號
上　訴　人　台灣高等法院台中分院檢察署檢察官
上　訴　人
即　被　告　丹詠毅
上列上訴人等因被告違反毒品危害防制條例案件，不服台灣高等
法院台中分院中華民國九十九年十二月二十一日第二審更審判決
（九十九年度重上更(二)字第七六號，起訴案號：台灣台中地方法
院檢察署九十三年度偵字第一一０四五號），提起上訴，本院判
決如下：
    主  文
原判決撤銷，發回台灣高等法院台中分院。
    理  由
本件原判決認定上訴人即被告丹詠毅（下稱被告）有其事實欄所
載犯行，因而撤銷第一審論處被告連續販賣第一級毒品及連續販
賣第二級毒品二罪刑之判決，改判論以連續販賣第一級毒品罪，
依刑法第五十九條酌減其刑後，量處有期徒刑八年，併諭知相關
沒收之從刑；固非無見。
惟查：(一)、審理事實之法院，對於案內與待證事實有重要關係，
而屬依法應予調查之證據，茍未依法調查或雖已調查而未調查明
白，即與證據未經調查無異，如率行判決，其判決當然為違背法
令。又證據之證明力，固屬於法院判斷之自由，但不得違背經驗
法則及論理法則，如其判斷仍存有疑竇，則在應予調查之證據究
明釐清前，尚難遽採為被告有利或不利之認定。原判決事實欄載
謂陳國華、林達敏分別以其等持用之0000000000、0000000000號
行動電話撥打上開被告之行動電話聯絡購買海洛因事宜後，為毒
品交易行為。所謂上開被告之行動電話，究何所指？是否為被告
所有供販賣毒品所用？何以未依毒品危害防制條例第十九條第一
項規定沒收？原判決未予釐清認定，論述明白，有依法應於審判
期日調查之證據而未予調查及理由不備之違誤。(二)、證人黃心緹
於警詢時稱：「我是以我的0000000000行動電話打給丹詠毅（上
訴人）所有之0000000000號向他購買毒品」（見他字二四三五號
卷第五四頁背面）。而卷附0000000000行動電話之通聯資料，確
有黃心緹使用之0000000000行動電話，於民國九十二年十二月七
日分別於上午七時四分、十時四十六分與該行動電話之通聯紀錄
（見同上卷第一六頁）。該項通聯是否聯絡毒品買賣，原判決未
調查釐清，遽以該通聯紀錄並未顯示通話內容，亦無與黃添啟、
黃心緹之通話紀錄，難據為黃添啟、黃心緹警詢證述向被告購買
毒品之佐證，因認被告被訴販賣安非他命予黃心緹，販賣海洛因
及安非他命予黃添啟部分，均不能證明，亦嫌速斷。(三)、依檢察
官起訴書犯罪事實欄之記載，被告係分別販賣第一級毒品海洛因
，第二級毒品安非他命，並無起訴同時販賣第一級、第二級毒品
之情形。而起訴書證據並所犯法條欄二亦謂被告所為係犯毒品危
害防制條例第四條第一項販賣第一級毒品及同條第二項販賣第二
級毒品罪嫌。其先後多次販賣第一級毒品及第二級毒品犯行，均
時間緊接，手段相同，所犯係犯罪構成要件相同之罪，顯係基於
概括犯意為之，為連續犯，均請依刑法第五十六條之規定，以一
罪論，並加重其刑。乃分別以被告犯連續販賣第一級毒品及連續
販賣第二級毒品二罪起訴，並非以連續販賣第一級毒品及連續販
賣第二級毒品之想像競合犯裁判上一罪起訴甚明。苟認被告僅成
立販賣第一級毒品罪，除對部分被訴販賣第一級毒品認不能證明
，應諭知不另為無罪之諭知外，對於被訴販賣第二級毒品均不能
證明犯罪部分，則應於主文內為被訴販賣第二級毒品無罪之諭知
方為適法。原判決主文僅諭知被告販賣第一級毒品之罪刑，理由
則說明對被告被訴部分販賣第一級毒品及販賣第二級毒品不能證
明犯罪部分，本應諭知無罪判決。惟公訴人認此部分與有罪部分
係連續犯及想像競合犯之裁判上一罪關係，爰不另為無罪之諭知
等語。誤認檢察官係以想像競合犯關係起訴被告販賣第一級毒品
及第二級毒品。其就被告被訴販賣第二級毒品部分，難謂無已受
請求之事項未予判決之違背法令。檢察官上訴意旨指摘原判決不
當，非無理由，被告亦不服原判決提起上訴，應認原判決仍有撤
銷發回更審之原因。
據上論結，應依刑事訴訟法第三百九十七條、第四百零一條，判
決如主文。
中    華    民    國  一○○  年    三    月  二十四  日
                      最高法院刑事第六庭
                          審判長法官  洪  文  章  
                                法官  王  居  財  
                                法官  郭  毓  洲  
                                法官  沈  揚  仁  
                                法官  林  瑞  斌  
本件正本證明與原本無異
                                      書  記  官  
中    華    民    國  一○○  年    三    月  二十九  日
                                                      Ｑ